【裁判字號】    89,易緝,86
【裁判日期】    890922
【裁判案由】    詐欺
【裁判全文】
臺灣高雄地方法院刑事判決                          八十九年度易緝字第八六號
    公  訴  人  臺灣高雄地方法院檢察署檢察官
    被      告  丙○○
    選任辯護人  林維毅
右列被告因詐欺案件，經檢察官提起公訴（八十三年度偵字第一二五五七號），本院
判決如左：
    主  文
丙○○無罪。
    理  由
一、公訴意旨略以：被告丙○○意圖為自己不法之所有，並基於概括犯意，自民國八
    十二年四月二十四日起至同年五月二十七日止，連續以松璟實業有限公司（下稱
    松璟公司）之名義，向高雄市左營區○○○路一一八九－一號告訴人乙○○○股
    份有限公司（負責人甲○○，以下簡稱皇春公司），訂購大家源開飲機共一百四
    十七台，總價新台幣（下同）二十五萬四千四百元，丙○○則交付一紙楊鳳嬌（
    已經另案判決）所簽發，以中國農民銀行台東分行為付款人，票號為一一七二六
    六號，發票日為八十二年七月二十六日之同額支票抵付貨款，詎屆期經提示支票
    竟未獲兌現，丙○○亦搬遷逃匿，致使皇春公司無從追償。因認被告丙○○涉犯
    刑法第三百三十九條第一項之詐欺取財罪嫌等語。
二、公訴人認被告丙○○涉犯右開犯罪，係以右揭事實業據告訴人代表人甲○○指證
    綦詳，並有出貨單一紙、支票及退票理由單各一紙附卷可稽等情，以為論據；訊
    據被告丙○○固不否認曾於右開時地向告訴人訂購開飲機之事實，且上開所交付
    之支票最後亦未兌現均遭退票之事實，惟堅詞否認有何詐欺取財之犯行，辯稱：
    之前已與告訴人有所往來，交易均正常，係因遭到其他客戶積欠貨款，才一時無
    法支付票款，而在跳票之後，尚有繼續營業，並與告訴人繼續有交易，亦有支付
    貨款，本案跳票之金額僅是與告訴人交易之其中一部分金額，公司是在本件跳票
    後約一年才因周轉不靈結束營業，現已清償所積欠告訴人之所有款項等語。
三、按犯罪事實應依證據認定之，無證據不得推定其犯罪事實；又不能證明被告犯罪
    ，應諭知無罪之判決。刑事訴訟法第一百五十四條及第三百零一條分別定有明文
    。次按，告訴人之告訴，係以使被告受刑事訴追為目的，是其陳述是否與事實相
    符，仍應調查其他證據以資審認，最高法院五十二年台上字第一三００號著有判
    例可供查考。再按，刑法第三百三十九條第一項詐欺罪之成立，需以行為人基於
    意圖為自己或他人不法之所有，而施用詐術並詐得財物，使足當之，若行為人未
    有不法所有之意圖，自難以詐欺罪相繩之。
四、經查：
（一）被告所經營之松璟公司，係於八十一年九月份開始營業，而營業項目則為電器
      製品及電器材料買賣業務及相關產品進出口貿易業務，此有高雄市政府建設局
      八十九年六月九日八十九高市建設二字第一五七三八號函所附之營利事業統一
      發證設立登記申請書及經濟部公司執照各一份在卷可稽；而告訴人代表人甲○
      ○雖於檢察官偵查時，陳稱：在本件即八十二年四、五月份被告向其訂貨之前
      ，並未曾與被告交易過等語；然於本院審理時，卻改稱：之前已與被告交易三
      、四次，因為現金交易，所以未有帳冊，在檢察官偵查時所述可能有誤等語（
      見本院八十九年七月七日訊問筆錄）；而證人即告訴人代理人甲○○之妻游麗
      珍亦到院證稱：公司平常會收支票，本件可能開始有小金額交易，且有付款，
      本件貨款才會讓被告開票等語（見本院八十九年五月三十日訊問筆錄）；再以
      常情觀之，本件被告係持票期長達三個月之客票向告訴人乙○○○訂購開飲機
      等貨物，且所訂購之貨品數量非少，若非告訴人與被告先前已因交易建立信用
      ，告訴人當不可能在第一次交易即收受被告所持交票期長達三個月之客票，顯
      見被告所辯發生本件跳票前已與告訴人有所交易往來，且付款均正常等情，應
      可採信。
（二）再者，告訴人代表人甲○○復於本院審理時陳稱：在八十二年五月份之後，尚
      有與被告繼續交易，一直至該年年底，但因被告所有的票已經不能用了，所以
      是現金少額交易，後來是因為被告先前所交付之支票一直無法清償，所以我才
      告他等情（見本院八十九年七月七日訊問筆錄）明確；而經本院向勞工保險局
      函查松璟公司繳交所屬勞工之勞工保險費之情形，經勞工保險局函覆松璟公司
      係自八十三年四月份起始積欠保險費未繳，而於八十三年八月一日因經勞工保
      險局依法訴追後逕行退保，此有勞工保險局八十九年六月八日保承字第一０一
      ０四五三號函及八十九年八月十四日八九保財字第六０一二五七七號函各一份
      在卷可稽，依該勞工保險局上開函覆之內容，被告所經營之松璟公司既係繳付
      所屬勞工保險費至八十三年三月份，可認松璟公司至少應有繼續營業至八十三
      年三月份，佐以被告係在八十二年四、五月份陸續向告訴人訂購前揭貨物，而
      在八十二年七月被告所交付之支付貨款用之支票即退票，然告訴人卻事隔一年
      後在八十三年七月一日始向臺灣高雄地方法院檢察署提出告訴，果被告於八十
      二年七月份支票跳票後即逃亡並避不見面，告訴人應不至於遲至一年後始行提
      出被告涉犯詐欺罪之告訴，則被告辯稱在本件跳票後尚有與告訴人繼續交易，
      約一年後公司始結束營業等語，即非虛罔而屬可信；被告既在向告訴人購買本
      件系爭之開飲機前，已與告訴人有業務上之往來，且均正常付款，而在本件向
      告訴人購買開飲機後亦均有繼續營業，告訴人甚至繼續與被告交易，顯見被告
      應係在向告訴人訂購上開開飲機後，因一時週轉困難，方未能正常付款，其後
      並因經營不善而終致公司倒閉，非在向告訴人購買本件系爭開飲機時即存有不
      法所有之意圖。既無不法所有之意圖，依前所述，自難以詐欺罪相繩之。公訴
      人所舉之證據尚無法證明被告犯罪。此外，復查無其他積極證據足認被告有公
      訴人所指之犯行存在，不能證明被告犯罪，依法應為無罪之諭知。
五、臺灣高雄地方法院檢察署八十九年四月七日以雄檢銅果八九偵緝五四六字第二三
    二九六號併辦意旨略以：臺灣高雄地方法院檢察署八十九年度偵緝字第五四六號
    被告丙○○涉犯詐欺案件，與本件經同署起訴之八十三年度偵字第一二五五七號
    案件，有連續犯之裁判上一罪之關係，爰移請併同審判等語。惟查，本件被告丙
    ○○經公訴人起訴涉犯詐欺案件，因無法證明被告犯罪，爰為無罪之諭知，已如
    前述，是以臺灣高雄地方法院以八十九年四月七日雄檢銅果八九偵緝五四六字第
    二三二九六號函送移請本院併辦之部分，無從認定是否有裁判上一罪之關係，宜
    檢還相關卷證予檢察官另為適法之處理。
據上論斷，應依刑事訴訟法第三百零一條第一項，判決如主文。
本案經檢察官井天博到庭執行職務。
中    華    民    國    八十九    年      九      月      二十二      日
                                  臺灣高雄地方法院刑事第六庭
                                      法  官    李怡諄
右正本證明與原本無異。
如不服本判決，應於判決送達後十日內，向本院提出上訴狀。
                                      書記官    陳福記
中    華    民    國      八十九      年      九      月      二十二   日


司法院資訊處製作；財團法人民間司法改革基金會備份。
